---
title: "Heart Disease — exploration des valeurs manquantes"
output:
  html_notebook:
    toc: true
    toc_depth: 2
lang: fr
---

Exécuter les cellules dans l'ordre depuis la racine du projet. Les quatre
fichiers `processed` sont conservés intégralement : aucune suppression de
lignes ni imputation. Chaque étape correspond à une cellule de code.

## 0. Préparer les packages

Si nécessaire, exécuter dans la console
`install.packages(c("VIM", "FactoMineR", "ggplot2"))`.
VIM fournit les diagnostics graphiques ; FactoMineR réalise l'ACM des
indicateurs de présence et d'absence.

```{r preparation}
knitr::opts_chunk$set(echo = TRUE, fig.width = 11, fig.height = 7)
vim_disponible <- requireNamespace("VIM", quietly = TRUE)
acm_disponible <- requireNamespace("FactoMineR", quietly = TRUE)
ggplot_disponible <- requireNamespace("ggplot2", quietly = TRUE)
if (!vim_disponible) message('Installer VIM : install.packages("VIM")')
if (!acm_disponible) message('Installer FactoMineR : install.packages("FactoMineR")')
if (!ggplot_disponible) message('Installer ggplot2 : install.packages("ggplot2")')
```

## 1. Importer les quatre datasets processed

Les noms des variables reprennent ceux de `R/import.R`. L'import en caractères
préserve volontairement les `?` pour les transformer dans une cellule dédiée.

```{r importation}
fichiers <- c(
  cleveland = "processed.cleveland.data",
  hungarian = "processed.hungarian.data",
  switzerland = "processed.switzerland.data",
  va = "processed.va.data"
)
variables <- c(
  "age", "sexe", "type_doul_thor", "pa_repos", "cholesterol",
  "glyc_jeun_elevee", "ecg_repos", "fc_max", "angine_effort",
  "depress_st", "pente_st", "nb_vaisseaux", "test_thallium", "diagnostic"
)
chemins <- file.path("dataset", fichiers)
if (!all(file.exists(chemins))) {
  stop("Fichiers introuvables : ", paste(chemins[!file.exists(chemins)], collapse = ", "),
       ". Ouvrir le projet à sa racine.")
}
datasets <- setNames(lapply(chemins, function(chemin) {
  d <- read.table(
    chemin, header = FALSE, sep = ",", colClasses = "character",
    na.strings = character(0), strip.white = TRUE,
    comment.char = "", quote = "", fill = FALSE
  )
  stopifnot(ncol(d) == length(variables))
  names(d) <- variables
  d
}), names(fichiers))
print(data.frame(provenance = names(datasets), n = vapply(datasets, nrow, integer(1))),
      row.names = FALSE)
```

## 2. Fusionner et créer la variable provenance

```{r fusion}
don <- do.call(rbind, lapply(names(datasets), function(site) {
  d <- datasets[[site]]
  d$provenance <- site
  d
}))
rownames(don) <- NULL
don$provenance <- factor(don$provenance, levels = names(fichiers))
print(dim(don))
print(table(don$provenance))
```

## 3. Afficher head et summary avant nettoyage

Les mesures sont encore des chaînes de caractères ; un second résumé numérique
sera affiché après le remplacement des `?`.

```{r apercu}
print(head(don))
print(summary(don))
```

## 4. Transformer les ? en NA et convertir les mesures en numérique

```{r remplacer_points_interrogation}
n_interrogations <- vapply(don[variables], function(x) sum(x == "?"), integer(1))
for (variable in variables) {
  x <- don[[variable]]
  x[x == "?"] <- NA_character_
  valeurs <- as.numeric(x)
  if (any(!is.na(x) & is.na(valeurs))) {
    stop("Valeur non numérique inattendue dans ", variable)
  }
  don[[variable]] <- valeurs
}
print(data.frame(variable = variables, n_recodes = unname(n_interrogations)),
      row.names = FALSE)
print(summary(don))
```

## 5. Transformer les zéros aberrants en NA

Règle analytique reprise de `R/import.R` : les zéros de `pa_repos` et
`cholesterol` sont considérés comme des mesures indisponibles. Les zéros des
autres variables sont conservés, notamment pour les catégories et le diagnostic.

```{r remplacer_zeros}
variables_zero_na <- c("pa_repos", "cholesterol")
recodage_zeros <- do.call(rbind, lapply(levels(don$provenance), function(site) {
  d <- don[don$provenance == site, variables_zero_na, drop = FALSE]
  data.frame(
    provenance = site, variable = variables_zero_na,
    n_zeros_recodes = unname(vapply(d, function(x) sum(x == 0, na.rm = TRUE), integer(1)))
  )
}))
for (variable in variables_zero_na) {
  don[[variable]][!is.na(don[[variable]]) & don[[variable]] == 0] <- NA_real_
}
print(recodage_zeros, row.names = FALSE)
```

## 6. Pourcentage de NA par variable et provenance

Le dénominateur est le nombre d'observations du site concerné.

```{r pourcentages_na}
na_par_provenance <- do.call(rbind, lapply(levels(don$provenance), function(site) {
  d <- don[don$provenance == site, variables, drop = FALSE]
  n_na <- colSums(is.na(d))
  data.frame(
    provenance = site, variable = variables, n_observations = nrow(d),
    n_na = unname(n_na), pct_na = round(100 * unname(n_na) / nrow(d), 2)
  )
}))
print(na_par_provenance, row.names = FALSE)
if (ggplot_disponible) {
  donnees_heatmap <- na_par_provenance
  donnees_heatmap$provenance <- factor(donnees_heatmap$provenance,
                                      levels = names(fichiers))
  donnees_heatmap$variable <- factor(donnees_heatmap$variable,
                                    levels = rev(variables))
  heatmap_na <- ggplot2::ggplot(
    donnees_heatmap, ggplot2::aes(x = provenance, y = variable, fill = pct_na)
  ) +
    ggplot2::geom_tile(color = "white", linewidth = 0.5) +
    ggplot2::geom_text(
      ggplot2::aes(label = sprintf("%.1f %%", pct_na), color = pct_na >= 50),
      size = 3.5
    ) +
    ggplot2::scale_color_manual(values = c("FALSE" = "#222222", "TRUE" = "white"),
                                guide = "none") +
    ggplot2::scale_fill_gradient(low = "#F1F5FA", high = "#10346A",
                                 limits = c(0, 100), name = "% de NA") +
    ggplot2::scale_x_discrete(labels = c(cleveland = "Cleveland", hungarian = "Hongrie",
                                        switzerland = "Suisse", va = "VA Long Beach")) +
    ggplot2::labs(title = "Pourcentage de valeurs manquantes par site",
                  subtitle = "Après remplacement des ? et recodage ciblé des zéros",
                  x = "Provenance", y = NULL) +
    ggplot2::theme_minimal(base_size = 12) +
    ggplot2::theme(panel.grid = ggplot2::element_blank())
  print(heatmap_na)
} else {
  message("Heatmap indisponible : installer ggplot2.")
}
```

## 7. Résumer les combinaisons de NA avec VIM

La provenance est exclue des diagnostics de mesures manquantes.

```{r combinaisons_na}
if (vim_disponible) {
  combinaisons_na <- VIM::aggr(don[variables], plot = FALSE)
  print(summary(combinaisons_na))
} else {
  message("Résumé VIM indisponible : installer VIM puis relancer cette cellule.")
}
```

## 8. Afficher aggr

L'argument documenté de tri est `sortVars = TRUE`.
[Documentation VIM](https://statistikat.github.io/VIM/reference/aggr.html).

```{r graphique_aggr, fig.width=14, fig.height=8}
if (vim_disponible) {
  VIM::aggr(don[variables], only.miss = TRUE, sortVars = TRUE,
            numbers = TRUE, cex.axis = 0.7)
} else {
  message("Graphique aggr indisponible : installer VIM.")
}
```

## 9. Afficher matrixplot

Le mode interactif est désactivé pour permettre le rendu du notebook.

```{r graphique_matrixplot, fig.width=14, fig.height=8}
if (vim_disponible) {
  VIM::matrixplot(don[variables], sortby = "cholesterol", interactive = FALSE,
                  main = "Valeurs observées et manquantes", cex.axis = 0.7)
} else {
  message("Matrixplot indisponible : installer VIM.")
}
```

## 10. Afficher marginplot

Le graphique examine la pression au repos et le cholestérol : le nuage des
observations complètes et les distributions marginales éclairent leurs absences.

```{r graphique_marginplot}
paire <- c("pa_repos", "cholesterol")
if (vim_disponible && all(colSums(!is.na(don[paire])) >= 2)) {
  VIM::marginplot(don[paire],
                  xlab = "Pression au repos (mmHg)",
                  ylab = "Cholestérol (mg/dL)")
} else {
  message("Marginplot indisponible : VIM absent ou trop peu de valeurs observées.")
}
```

## 11. Créer la matrice de présence-absence

Convention : **1 = présente**, **0 = absente**. La matrice porte uniquement sur
les 14 variables de données et conserve toutes les observations.

```{r presence_absence}
presence_absence <- 1L * !is.na(don[variables])
print(head(presence_absence))
print(summary(as.data.frame(presence_absence)))
```

## 12. Réaliser et afficher l'ACM de la matrice

Les indicateurs sont transformés en facteurs. Les colonnes constantes n'apportent
aucune information à l'ACM et sont exclues. La provenance est ajoutée comme
variable qualitative supplémentaire : elle ne construit pas les axes.
VIM fournit les graphiques précédents ; l'ACM est calculée par FactoMineR.
Le graphe des variables représente leur association avec les deux axes
(rapports de corrélation au carré, eta²). Le graphe des modalités distingue
ensuite présence et absence pour chaque variable.

```{r acm_presence_absence}
variables_actives <- names(which(apply(presence_absence, 2, function(x) {
  length(unique(x)) > 1L
})))
cat("Indicateurs constants exclus :",
    paste(setdiff(variables, variables_actives), collapse = ", "), "\n")
if (acm_disponible && length(variables_actives) >= 2L) {
  donnees_acm <- as.data.frame(lapply(variables_actives, function(variable) {
    factor(presence_absence[, variable], levels = c(0, 1),
           labels = c("Absente", "Presente"))
  }))
  names(donnees_acm) <- variables_actives
  donnees_acm$provenance <- don$provenance
  acm <- FactoMineR::MCA(donnees_acm, ncp = 2,
                         quali.sup = ncol(donnees_acm), graph = FALSE)
  print(acm$eig)
  print(acm$var$coord)
  if (ggplot_disponible) {
    coord_variables <- data.frame(variable = rownames(acm$var$eta2),
                                   axe1 = acm$var$eta2[, 1], axe2 = acm$var$eta2[, 2])
    graphe_variables <- ggplot2::ggplot(
      coord_variables, ggplot2::aes(x = axe1, y = axe2, label = variable)
    ) +
      ggplot2::geom_point(color = "#10346A", size = 3) +
      ggplot2::geom_text(vjust = -0.8, size = 3, check_overlap = FALSE) +
      ggplot2::coord_cartesian(xlim = c(0, 1), ylim = c(0, 1), clip = "off") +
      ggplot2::labs(title = "ACM — graphe des variables",
                    x = sprintf("Dimension 1 (%.1f %%) — eta²", acm$eig[1, 2]),
                    y = sprintf("Dimension 2 (%.1f %%) — eta²", acm$eig[2, 2])) +
      ggplot2::theme_minimal(base_size = 12)
    print(graphe_variables)
  }
  print(plot(acm, choix = "var", invisible = "quali.sup",
             title = "ACM — modalités de présence et d'absence"))
  print(plot(acm, choix = "ind", habillage = "provenance", label = "none",
             title = "ACM — observations selon leur provenance"))
} else {
  message("ACM indisponible : FactoMineR absent ou moins de deux indicateurs variables.")
}
```

Les axes décrivent des profils de présence et d'absence, pas les valeurs
cliniques elles-mêmes. Ces diagnostics ne suffisent pas à déterminer le
mécanisme des données manquantes (MCAR, MAR ou MNAR).
