---
title: "Heart Disease — exploration des valeurs manquantes"
output:
  html_notebook:
    toc: true
    toc_depth: 2
lang: fr
---

Exécuter les cellules dans l'ordre depuis la racine du projet. Les quatre
fichiers `processed` sont conservés intégralement : aucune suppression de
lignes ni imputation. Chaque étape correspond à une cellule de code.

## 0. Préparer les packages

Si nécessaire, exécuter dans la console
`install.packages(c("VIM", "FactoMineR", "ggplot2"))`.
VIM fournit les diagnostics graphiques ; FactoMineR réalise l'ACM des
indicateurs de présence et d'absence.

```{r preparation}
knitr::opts_chunk$set(echo = TRUE, fig.width = 11, fig.height = 7)
vim_disponible <- requireNamespace("VIM", quietly = TRUE)
acm_disponible <- requireNamespace("FactoMineR", quietly = TRUE)
ggplot_disponible <- requireNamespace("ggplot2", quietly = TRUE)
if (!vim_disponible) message('Installer VIM : install.packages("VIM")')
if (!acm_disponible) message('Installer FactoMineR : install.packages("FactoMineR")')
if (!ggplot_disponible) message('Installer ggplot2 : install.packages("ggplot2")')
```

## 1. Importer les quatre datasets processed

Les noms des variables reprennent ceux de `R/import.R`. L'import en caractères
préserve volontairement les `?` pour les transformer dans une cellule dédiée.

```{r importation}
fichiers <- c(
  cleveland = "processed.cleveland.data",
  hungarian = "processed.hungarian.data",
  switzerland = "processed.switzerland.data",
  va = "processed.va.data"
)
variables <- c(
  "age", "sexe", "type_doul_thor", "pa_repos", "cholesterol",
  "glyc_jeun_elevee", "ecg_repos", "fc_max", "angine_effort",
  "depress_st", "pente_st", "nb_vaisseaux", "test_thallium", "diagnostic"
)
chemins <- file.path("dataset", fichiers)
if (!all(file.exists(chemins))) {
  stop("Fichiers introuvables : ", paste(chemins[!file.exists(chemins)], collapse = ", "),
       ". Ouvrir le projet à sa racine.")
}
datasets <- setNames(lapply(chemins, function(chemin) {
  d <- read.table(
    chemin, header = FALSE, sep = ",", colClasses = "character",
    na.strings = character(0), strip.white = TRUE,
    comment.char = "", quote = "", fill = FALSE
  )
  stopifnot(ncol(d) == length(variables))
  names(d) <- variables
  d
}), names(fichiers))
print(data.frame(provenance = names(datasets), n = vapply(datasets, nrow, integer(1))),
      row.names = FALSE)
```

## 2. Fusionner et créer la variable provenance

```{r fusion}
don <- do.call(rbind, lapply(names(datasets), function(site) {
  d <- datasets[[site]]
  d$provenance <- site
  d
}))
rownames(don) <- NULL
don$provenance <- factor(don$provenance, levels = names(fichiers))
print(dim(don))
print(table(don$provenance))
```

## 3. Afficher head et summary avant nettoyage

Les mesures sont encore des chaînes de caractères ; un second résumé numérique
sera affiché après le remplacement des `?`.

```{r apercu}
print(head(don))
print(summary(don))
```

## 4. Transformer les ? en NA et convertir les mesures en numérique

```{r remplacer_points_interrogation}
n_interrogations <- vapply(don[variables], function(x) sum(x == "?"), integer(1))
for (variable in variables) {
  x <- don[[variable]]
  x[x == "?"] <- NA_character_
  valeurs <- as.numeric(x)
  if (any(!is.na(x) & is.na(valeurs))) {
    stop("Valeur non numérique inattendue dans ", variable)
  }
  don[[variable]] <- valeurs
}
print(data.frame(variable = variables, n_recodes = unname(n_interrogations)),
      row.names = FALSE)
print(summary(don))
```

## 5. Transformer les zéros aberrants en NA

Règle analytique reprise de `R/import.R` : les zéros de `pa_repos` et
`cholesterol` sont considérés comme des mesures indisponibles. Les zéros des
autres variables sont conservés, notamment pour les catégories et le diagnostic.

```{r remplacer_zeros}
variables_zero_na <- c("pa_repos", "cholesterol")
recodage_zeros <- do.call(rbind, lapply(levels(don$provenance), function(site) {
  d <- don[don$provenance == site, variables_zero_na, drop = FALSE]
  data.frame(
    provenance = site, variable = variables_zero_na,
    n_zeros_recodes = unname(vapply(d, function(x) sum(x == 0, na.rm = TRUE), integer(1)))
  )
}))
for (variable in variables_zero_na) {
  don[[variable]][!is.na(don[[variable]]) & don[[variable]] == 0] <- NA_real_
}
print(recodage_zeros, row.names = FALSE)
```

## 6. Pourcentage de NA par variable et provenance

Le dénominateur est le nombre d'observations du site concerné.

```{r pourcentages_na}
na_par_provenance <- do.call(rbind, lapply(levels(don$provenance), function(site) {
  d <- don[don$provenance == site, variables, drop = FALSE]
  n_na <- colSums(is.na(d))
  data.frame(
    provenance = site, variable = variables, n_observations = nrow(d),
    n_na = unname(n_na), pct_na = round(100 * unname(n_na) / nrow(d), 2)
  )
}))
print(na_par_provenance, row.names = FALSE)
if (ggplot_disponible) {
  donnees_heatmap <- na_par_provenance
  donnees_heatmap$provenance <- factor(donnees_heatmap$provenance,
                                      levels = names(fichiers))
  donnees_heatmap$variable <- factor(donnees_heatmap$variable,
                                    levels = rev(variables))
  heatmap_na <- ggplot2::ggplot(
    donnees_heatmap, ggplot2::aes(x = provenance, y = variable, fill = pct_na)
  ) +
    ggplot2::geom_tile(color = "white", linewidth = 0.5) +
    ggplot2::geom_text(
      ggplot2::aes(label = sprintf("%.1f %%", pct_na), color = pct_na >= 50),
      size = 3.5
    ) +
    ggplot2::scale_color_manual(values = c("FALSE" = "#222222", "TRUE" = "white"),
                                guide = "none") +
    ggplot2::scale_fill_gradient(low = "#F1F5FA", high = "#10346A",
                                 limits = c(0, 100), name = "% de NA") +
    ggplot2::scale_x_discrete(labels = c(cleveland = "Cleveland", hungarian = "Hongrie",
                                        switzerland = "Suisse", va = "VA Long Beach")) +
    ggplot2::labs(title = "Pourcentage de valeurs manquantes par site",
                  subtitle = "Après remplacement des ? et recodage ciblé des zéros",
                  x = "Provenance", y = NULL) +
    ggplot2::theme_minimal(base_size = 12) +
    ggplot2::theme(panel.grid = ggplot2::element_blank())
  print(heatmap_na)
} else {
  message("Heatmap indisponible : installer ggplot2.")
}
```

## 7. Résumer les combinaisons de NA avec VIM

La provenance est exclue des diagnostics de mesures manquantes.

```{r combinaisons_na}
if (vim_disponible) {
  combinaisons_na <- VIM::aggr(don[variables], plot = FALSE)
  print(summary(combinaisons_na))
} else {
  message("Résumé VIM indisponible : installer VIM puis relancer cette cellule.")
}
```

## 8. Afficher aggr

L'argument documenté de tri est `sortVars = TRUE`.
[Documentation VIM](https://statistikat.github.io/VIM/reference/aggr.html).

```{r graphique_aggr, fig.width=14, fig.height=8}
if (vim_disponible) {
  VIM::aggr(don[variables], only.miss = TRUE, sortVars = TRUE,
            numbers = TRUE, cex.axis = 0.7)
} else {
  message("Graphique aggr indisponible : installer VIM.")
}
```

## 9. Afficher matrixplot

Le mode interactif est désactivé pour permettre le rendu du notebook.

```{r graphique_matrixplot, fig.width=14, fig.height=8}
if (vim_disponible) {
  VIM::matrixplot(don[variables], sortby = "cholesterol", interactive = FALSE,
                  main = "Valeurs observées et manquantes", cex.axis = 0.7)
} else {
  message("Matrixplot indisponible : installer VIM.")
}
```

## 10. Afficher marginplot

Le graphique examine la pression au repos et le cholestérol : le nuage des
observations complètes et les distributions marginales éclairent leurs absences.

```{r graphique_marginplot}
paire <- c("pa_repos", "cholesterol")
if (vim_disponible && all(colSums(!is.na(don[paire])) >= 2)) {
  VIM::marginplot(don[paire],
                  xlab = "Pression au repos (mmHg)",
                  ylab = "Cholestérol (mg/dL)")
} else {
  message("Marginplot indisponible : VIM absent ou trop peu de valeurs observées.")
}
```

## 11. Créer la matrice de présence-absence

Convention : **1 = présente**, **0 = absente**. La matrice porte uniquement sur
les 14 variables de données et conserve toutes les observations.

```{r presence_absence}
presence_absence <- 1L * !is.na(don[variables])
print(head(presence_absence))
print(summary(as.data.frame(presence_absence)))
```

## 12. Réaliser et afficher l'ACM de la matrice

Les indicateurs sont transformés en facteurs. Les colonnes constantes n'apportent
aucune information à l'ACM et sont exclues. La provenance est ajoutée comme
variable qualitative supplémentaire : elle ne construit pas les axes.
VIM fournit les graphiques précédents ; l'ACM est calculée par FactoMineR.
Le graphe des variables représente leur association avec les deux axes
(rapports de corrélation au carré, eta²). Le graphe des modalités distingue
ensuite présence et absence pour chaque variable.

```{r acm_presence_absence}
variables_actives <- names(which(apply(presence_absence, 2, function(x) {
  length(unique(x)) > 1L
})))
cat("Indicateurs constants exclus :",
    paste(setdiff(variables, variables_actives), collapse = ", "), "\n")
if (acm_disponible && length(variables_actives) >= 2L) {
  donnees_acm <- as.data.frame(lapply(variables_actives, function(variable) {
    factor(presence_absence[, variable], levels = c(0, 1),
           labels = c("Absente", "Presente"))
  }))
  names(donnees_acm) <- variables_actives
  donnees_acm$provenance <- don$provenance
  acm <- FactoMineR::MCA(donnees_acm, ncp = 2,
                         quali.sup = ncol(donnees_acm), graph = FALSE)
  print(acm$eig)
  print(acm$var$coord)
  if (ggplot_disponible) {
    coord_variables <- data.frame(variable = rownames(acm$var$eta2),
                                   axe1 = acm$var$eta2[, 1], axe2 = acm$var$eta2[, 2])
    graphe_variables <- ggplot2::ggplot(
      coord_variables, ggplot2::aes(x = axe1, y = axe2, label = variable)
    ) +
      ggplot2::geom_point(color = "#10346A", size = 3) +
      ggplot2::geom_text(vjust = -0.8, size = 3, check_overlap = FALSE) +
      ggplot2::coord_cartesian(xlim = c(0, 1), ylim = c(0, 1), clip = "off") +
      ggplot2::labs(title = "ACM — graphe des variables",
                    x = sprintf("Dimension 1 (%.1f %%) — eta²", acm$eig[1, 2]),
                    y = sprintf("Dimension 2 (%.1f %%) — eta²", acm$eig[2, 2])) +
      ggplot2::theme_minimal(base_size = 12)
    print(graphe_variables)
  }
  print(plot(acm, choix = "var", invisible = "quali.sup",
             title = "ACM — modalités de présence et d'absence"))
  print(plot(acm, choix = "ind", habillage = "provenance", label = "none",
             title = "ACM — observations selon leur provenance"))
} else {
  message("ACM indisponible : FactoMineR absent ou moins de deux indicateurs variables.")
}
```

Les axes décrivent des profils de présence et d'absence, pas les valeurs
cliniques elles-mêmes. Ces diagnostics ne suffisent pas à déterminer le
mécanisme des données manquantes (MCAR, MAR ou MNAR).

## 13. Définir le protocole du benchmark conditionnel

Ce benchmark évalue **chaque cible séparément sur ses valeurs réellement
observées**. À chaque répétition, 10 % de ces observations (arrondi inférieur)
seront masquées uniformément sans remise. Les lignes où la cible est déjà NA
ne participent ni à l'apprentissage ni au score de cette cible. Elles restent
intactes dans `don`. Chaque modèle reçoit exactement le même apprentissage
et le même test ; la vraie cible du test lui est inaccessible.

Les résultats mesurent donc la reconstruction de valeurs observées sous
masquage aléatoire. Ils ne démontrent pas la précision sur les NA naturels,
notamment si leur distribution diffère selon les sites. Les prédicteurs peuvent
contenir des NA : leurs médianes, modes, niveaux catégoriels et standardisations
sont calculés **sur l'apprentissage uniquement**. Des indicateurs d'absence
complètent les prédicteurs quantitatifs. Une catégorie du test absente de
l'apprentissage est remplacée par le mode appris.

Le diagnostic est exclu par défaut des prédicteurs, pour un usage où il n'est pas
encore connu. La provenance est incluse comme prédicteur catégoriel. Modifier
`predicteurs_benchmark` permet d'évaluer un autre contexte, dans un nouveau
répertoire de résultats.

```{r protocole_benchmark}
source("R/benchmark_imputation.R", encoding = "UTF-8")
# Installer au besoin :
# install.packages(c("ranger", "FNN", "FactoMineR", "nnet", "mice", "digest"))

types_benchmark <- c(
  age = "quantitative", sexe = "nominale", type_doul_thor = "nominale",
  pa_repos = "quantitative", cholesterol = "quantitative",
  glyc_jeun_elevee = "nominale", ecg_repos = "nominale", fc_max = "quantitative",
  angine_effort = "nominale", depress_st = "quantitative", pente_st = "ordinale",
  nb_vaisseaux = "discrete", test_thallium = "nominale", provenance = "nominale"
)
# Correspondance ordinale : pente_st conserve ici l'ordre des codes 1, 2, 3.
# L'erreur absolue sur ses codes est une métrique secondaire ; le taux d'erreur
# demeure la métrique principale, ces codes n'étant pas une mesure continue.
predicteurs_benchmark <- names(types_benchmark)
donnees_benchmark <- don[predicteurs_benchmark]
cibles_benchmark <- names(types_benchmark)[
  vapply(donnees_benchmark, anyNA, logical(1))
]
seed_globale <- 20261007L 
proportion_masquee <- 0.10  # Doit rester strictement inférieure à 0.20.
n_repetitions <- 30L       # Augmenter par exemple à 100 ou 500 pour prolonger.
n_workers <- 1L           # Linux/macOS : augmenter pour paralléliser les tâches.
dossier_benchmark <- "resultats/benchmark_imputation"
parametres_benchmark <- list(
  num.trees = 200L, k = 5L, ncp = 5L, mice_m = 5L, em_maxit = 100L
)
modeles_a_tester <- modeles_imputation[
  c("mean", "median", "mode", "RandomForest", "Knn", "ACP", "EM", "AFDM", "mice")
]
print(data.frame(
  variable = cibles_benchmark, type = types_benchmark[cibles_benchmark],
  n_observe = vapply(donnees_benchmark[cibles_benchmark], function(x) sum(!is.na(x)), integer(1)),
  n_na_naturels = vapply(donnees_benchmark[cibles_benchmark], function(x) sum(is.na(x)), integer(1)),
  row.names = NULL
))
```

## 14. Fonctions et modèles d'imputation

Les fonctions génériques sont dans `R/benchmark_imputation.R`, chargé dans la
cellule précédente. `benchmark_imputation()` accepte une liste nommée de
fonctions : ajouter un modèle ne nécessite pas de boucle spécifique par cible.
Une fonction reçoit `train`, `test`, `cible`, `type`, `types`, `parametres` et
`seed`, puis renvoie une prédiction par ligne de `test`. La cible n'existe pas
parmi les colonnes de `test`.

| Modèle | Méthode évaluée |
|:--|:--|
| mean | Moyenne de la cible quantitative observée dans l'apprentissage |
| median | Médiane quantitative ; projection sur un code appris pour ordinal/discret |
| mode | Modalité la plus fréquente, référence utile pour les catégories |
| RandomForest | Régression ou classification ranger, 200 arbres par défaut |
| Knn | Voisins sur prédicteurs standardisés et catégories encodées ; moyenne ou vote |
| ACP | ACP des prédicteurs encodés, puis régression linéaire ou multinomiale sur les composantes |
| EM | EM gaussien avec moments conditionnels, puis espérance conditionnelle de la cible quantitative ; prédicteurs quantitatifs uniquement |
| AFDM | AFDM/FAMD des prédicteurs mixtes, puis régression linéaire ou multinomiale sur les composantes |
| mice | PMM quantitative, logreg binaire, polyreg nominale, polr ordinale ; agrégation de 5 imputations |

ACP et AFDM sont ici des **modèles conditionnels sur composantes**, et non des
reconstructions conjointes par `imputePCA` ou `imputeFAMD`. Les hyperparamètres
sont fixés à l'avance ; ils ne sont pas optimisés sur les masques de test.
EM suppose un modèle gaussien et n'est pas appliqué aux catégories. MICE
impute uniquement la cible après le prétraitement commun des prédicteurs :
il ne s'agit pas d'une chaîne multivariée complète. Les lignes de test sont
exclues de l'ajustement avec `ignore`, conformément à la
[documentation de mice](https://amices.org/mice/reference/mice).
Les NA naturels des prédicteurs sont conservés pour EM et intégrés à son estimation.

Les codes prédits pour les cibles ordinales ou discrètes sont projetés sur les
codes présents dans l'apprentissage. Les scores portent sur ces prédictions
finales. Les méthodes inapplicables, erreurs de package ou d'ajustement et
avertissements sont conservés explicitement dans les résultats.

```{r fonctions_benchmark}
print(names(modeles_a_tester))
print(args(benchmark_imputation))
print(args(resumer_benchmark))
# Exemple de restriction à une seule cible :
# benchmark_imputation(donnees_benchmark, types_benchmark,
#   modeles = modeles_a_tester, cibles = "cholesterol", repetitions = 100L,
#   dossier = "resultats/benchmark_cholesterol")
```

## 15. Exécuter ou reprendre les simulations

Chaque couple cible/répétition possède un fichier RDS contenant les scores,
les indices exacts du masque, les lignes d'apprentissage et les versions de la
session R. La sauvegarde utilise un fichier temporaire puis un renommage.
Une interruption peut nécessiter de recalculer la répétition en cours, mais
les répétitions terminées sont rechargées. Les seeds sont déterminées par la
seed globale, le nom de la cible, la répétition et le modèle ; le nombre de
workers et l'ordre d'exécution ne changent pas les résultats.

Pour prolonger la même expérience, augmenter `n_repetitions` et relancer les
cellules 13 et 15. Pour changer les données, modèles, types, paramètres, seed,
proportion ou versions des packages, utiliser un **nouveau dossier** : un
manifeste empêche de mélanger des protocoles incompatibles. Les échecs enregistrés
sont repris comme tels ; pour retenter une tâche à configuration identique,
supprimer uniquement son fichier `variable_rep_XXXXX.rds`.

La parallélisation utilise des processus sous Linux/macOS ; sous Windows,
l'exécution reste séquentielle. Ranger utilise un seul thread par tâche.
Ne pas lancer simultanément deux benchmarks dans le même dossier.

```{r execution_benchmark}
resultats_benchmark <- benchmark_imputation(
  donnees = donnees_benchmark, types = types_benchmark,
  modeles = modeles_a_tester, cibles = cibles_benchmark,
  repetitions = n_repetitions, proportion = proportion_masquee,
  seed = seed_globale, dossier = dossier_benchmark,
  workers = n_workers, parametres = parametres_benchmark
)
print(head(resultats_benchmark[
  c("variable", "modele_imputation", "repetition", "metrique", "valeur", "statut")
], 30))
print(unique(resultats_benchmark[resultats_benchmark$statut != "ok",
  c("variable", "modele_imputation", "statut", "message")]))
```

## 16. Résumer les erreurs et leur variabilité

Les sorties longues comportent `variable | modele_imputation | repetition |
metrique | valeur`, plus des colonnes de traçabilité. RMSE et MAE sont calculées
pour les variables quantitatives ; taux d'erreur et accuracy pour les catégories ;
RMSE et MAE sont ajoutées pour les variables ordinales ou discrètes.

Le résumé indique la moyenne, l'écart-type, la médiane, les quantiles 2,5 et
97,5 % des scores de simulation et un intervalle t approximatif autour de la
moyenne. Ces intervalles décrivent la variabilité du masquage **sur ce dataset
fixe**, pas l'incertitude de généralisation à de nouveaux patients. Le nom
`erreur_moyenne` représente une accuracy moyenne sur les lignes `accuracy` :
pour cette métrique seulement, une valeur plus élevée est meilleure.
Les échecs sont exclus du résumé, mais leur nombre doit être examiné.

```{r resume_benchmark}
resume_benchmark <- resumer_benchmark(resultats_benchmark)
print(resume_benchmark, row.names = FALSE)
print(with(resultats_benchmark[!duplicated(resultats_benchmark[
  c("variable", "modele_imputation", "repetition")]), ],
  table(variable, modele_imputation, statut)))
sauver_rds_atomique(resume_benchmark, file.path(dossier_benchmark, "resume.rds"))
write.csv(resume_benchmark, file.path(dossier_benchmark, "resume.csv"), row.names = FALSE)
```

## 17. Comparer les modèles et retenir un candidat par variable

Le classement utilise RMSE pour une cible quantitative et le taux d'erreur pour
les autres. Il est établi **sur l'intersection des répétitions réussies de tous
les modèles applicables** : un modèle ne peut pas profiter de masques plus faciles
parce qu'il a échoué ailleurs. Les modèles sans aucun succès sont signalés et
exclus du classement. Les différences minimes et les rares catégories doivent
être examinées avant de retenir un gagnant. Aucune imputation des NA naturels
n'est effectuée à cette étape.

```{r classement_benchmark}
classements <- lapply(cibles_benchmark, function(cible) {
  metrique <- if (types_benchmark[[cible]] == "quantitative") "RMSE" else "taux_erreur"
  d <- resultats_benchmark[resultats_benchmark$variable == cible &
    resultats_benchmark$metrique == metrique & resultats_benchmark$statut == "ok" &
    is.finite(resultats_benchmark$valeur), ]
  if (!nrow(d)) return(NULL)
  modeles_valides <- unique(d$modele_imputation)
  repetitions_communes <- Reduce(intersect, lapply(modeles_valides, function(m)
    d$repetition[d$modele_imputation == m]))
  if (!length(repetitions_communes)) {
    message("Aucune répétition réussie commune pour ", cible)
    return(NULL)
  }
  s <- resumer_benchmark(d[d$repetition %in% repetitions_communes, ])
  s <- s[order(s$erreur_moyenne, s$modele_imputation), ]
  s$rang <- rank(s$erreur_moyenne, ties.method = "min")
  s
})
classement_benchmark <- do.call(rbind, classements)
print(classement_benchmark, row.names = FALSE)
if (!is.null(classement_benchmark)) {
  meilleurs_modeles <- classement_benchmark[classement_benchmark$rang == 1, ]
  print(meilleurs_modeles, row.names = FALSE)
  write.csv(classement_benchmark, file.path(dossier_benchmark, "classement.csv"), row.names = FALSE)
  write.csv(meilleurs_modeles, file.path(dossier_benchmark, "meilleurs_modeles.csv"), row.names = FALSE)
}
```

## 18. Visualiser la distribution des scores

Une facette par variable évite de comparer directement des erreurs exprimées
dans des unités différentes. Les modèles sont nommés sur l'axe vertical et
gardent la même couleur et le même ordre dans toutes les facettes.
Ces distributions complètent le classement moyen.

```{r graphique_benchmark, fig.width=14, fig.height=18}
if (ggplot_disponible) {
  affichage <- resultats_benchmark[resultats_benchmark$statut == "ok", ]
  principales <- ifelse(types_benchmark[affichage$variable] == "quantitative", "RMSE", "taux_erreur")
  affichage <- affichage[affichage$metrique == principales, ]
  if (nrow(affichage)) {
    ordre_modeles <- names(modeles_a_tester)
    libelles_modeles <- c(
      mean = "Moyenne", median = "Médiane", mode = "Mode",
      RandomForest = "Random Forest", Knn = "KNN", ACP = "ACP",
      EM = "EM", AFDM = "AFDM", mice = "MICE"
    )
    # Conserver aussi les noms de modèles personnalisés.
    etiquettes <- setNames(ordre_modeles, ordre_modeles)
    connus <- intersect(ordre_modeles, names(libelles_modeles))
    etiquettes[connus] <- libelles_modeles[connus]
    couleurs_modeles <- setNames(
      grDevices::hcl.colors(length(ordre_modeles), palette = "Dark 3"), ordre_modeles
    )
    affichage$modele_imputation <- factor(affichage$modele_imputation,
                                          levels = rev(ordre_modeles))
    print(ggplot2::ggplot(affichage, ggplot2::aes(
      x = valeur, y = modele_imputation,
      fill = modele_imputation, color = modele_imputation
    )) +
      ggplot2::geom_boxplot(outlier.shape = NA, alpha = 0.4,
                            orientation = "y", width = 0.6) +
      ggplot2::geom_point(
        position = ggplot2::position_jitter(width = 0, height = 0.12, seed = 20261007),
        alpha = 0.45, size = 1
      ) +
      ggplot2::facet_wrap(~ variable + metrique, scales = "free_x", ncol = 2) +
      ggplot2::scale_y_discrete(labels = etiquettes, drop = FALSE) +
      ggplot2::scale_fill_manual(values = couleurs_modeles, breaks = ordre_modeles,
                                 labels = etiquettes[ordre_modeles], name = "Modèle") +
      ggplot2::scale_color_manual(values = couleurs_modeles, breaks = ordre_modeles,
                                  labels = etiquettes[ordre_modeles], name = "Modèle") +
      ggplot2::labs(title = "Précision des imputations selon la variable",
                    subtitle = "Une couleur par modèle ; une erreur plus faible indique une meilleure précision",
                    x = "Erreur sur les valeurs masquées", y = NULL,
                    caption = "Taux d'erreur entre 0 et 1 ; RMSE dans l'unité de la variable.\nUne ligne vide indique un modèle sans score disponible pour cette variable.") +
      ggplot2::guides(fill = ggplot2::guide_legend(nrow = 2, byrow = TRUE),
                      color = ggplot2::guide_legend(nrow = 2, byrow = TRUE)) +
      ggplot2::theme_minimal(base_size = 12) +
      ggplot2::theme(
        axis.text.y = ggplot2::element_text(size = 11, color = "#222222"),
        strip.text = ggplot2::element_text(face = "bold", size = 12),
        panel.grid.major.y = ggplot2::element_blank(),
        panel.grid.minor = ggplot2::element_blank(),
        panel.spacing = grid::unit(1.2, "lines"),
        legend.position = "bottom"
      ))
  }
}
```
